臺灣臺南地方法院民事判決　　　　　　 100年度家訴字第20號
原　　　告　台新國際商業銀行股份有限公司
法定代理人　蔡榮棟
訴訟代理人　張明賢
被　　　告　周慶宜
　　　　　　何秋蓮
上列當事人間請求宣告改用分別財產制事件，經本院於民國100
年2月23日言詞辯論終結，判決如下：
    主      文
被告周慶宜與被告何秋蓮間之夫妻財產制改用分別財產制。
訴訟費用新臺幣仟元由被告負擔。
    事實及理由
一、原告主張：
  （一）台新銀行與大安銀行已合併，台新銀行為存續公司，大
        安銀行為消滅公司，合併後之公司名稱「台新國際商業
        銀行股份有限公司」，合先敘明。
  （二）被告即債務人周慶宜於民國85年11月25日向大安銀行申
        請第一順位房屋貸款新臺幣（下同）2,830,000元整，
        並簽立借據乙紙，惟被告周慶宜並未依約清償貸款，經
        數次催索債務，被告周慶宜均置之不理，嗣經聲請強制
        執行，仍無受償，而獲發臺灣桃園地方法院87年度執字
        第2593號債權憑證在案，截至91年12月26日止，被告周
        慶宜尚積欠原告本金1,455,411元整及自91年12月27日
        起至清償日止按年息百分之9.25計算之利息，並按上開
        利率百分之20計算之違約金未為清償，亦獲有臺灣桃園
        地方法院90年度執字第4360號強制執行分配表為憑。
  （三）查被告周慶宜與被告何秋蓮為夫妻，依民法第1005條規
        定：「夫妻未以契約訂立夫妻財產制者，除本法另有規
        定外，以法定財產制，為其夫妻財產制。」又民法第
        1011條規定：「債權人對於夫妻一方之財產已為扣押，
        而未得受清償時，法院因債權人之聲請，得宣告改用分
        別財產制。」，而所謂未得受償，包括全無可扣押之物
        ，或所扣押之物數量不足，及所扣押之財產不足清償該
        為扣押之債權人債權等情形（最高法院89年度台上字第
        854號判決可資參照）。職是，原告自得依民法第1011
        條規定及上述最高法院89年度台上字第854號判決之意
        旨，訴請宣告被告周慶宜與被告何秋蓮間夫妻財產制改
        用分別財產制。
  （四）並聲明：如主文所示。
二、被告周慶宜、何秋蓮則抗辯稱：被告周慶宜係遭訴外人黃登
    生所騙，訴外人黃登生當初買法拍屋，因其信用不好，故拜
    託被告周慶宜將該法拍屋登記於被告周慶宜之名下，並由被
    告周慶宜出面與大安銀行借款，且提供房子作擔保，黃登生
    曾答應被告周慶宜於2個月後便會將該屋過戶至黃登生自己
    名下，惟卻食言，更偽造被告何秋蓮之身分證及簽名使被告
    何秋蓮擔任連帶保證人，大安銀行之經理未經查明即予放款
    ，經被告何秋蓮向臺灣桃園地方法院訴請確認與原告間之債
    權不存在，經該院以93年度訴字第604號民事判決被告何秋
    蓮勝訴確定在案。而被告周慶宜雖確為原告之債務人，且對
    原告主張之欠款金額沒有意見，但被告周慶宜實係被冤枉，
    沒有錢可以清償等語。並聲明：原告之訴駁回。
三、得心證之理由：
  （一）按夫妻未以契約訂立夫妻財產制者，除本法另有規定外
        ，以法定財產制，為其夫妻財產制，民法第1005條定有
        明文。次按債權人對於夫妻一方之財產已為扣押，而未
        得受清償時，法院因債權人之聲請，得宣告改用分別財
        產制，民法第1011條亦規定甚明。而所謂未得受清償，
        包括全無可扣押之物或所扣押之物數量不足及所扣押之
        財產不足清償該為扣押之債權人債權等情形，最高法院
        89年度台上字第854號判決可資參照。又此法條立法意
        旨，係為貫徹物權法定主義及保護交易安全，同時避免
        夫妻藉登記夫妻財產制之方式，逃避債權人之強制執行
        。
  （二）查原告主張台新銀行與大安銀行已合併，台新銀行為存
        續公司，大安銀行為消滅公司，合併後之公司名稱為「
        台新國際商業銀行股份有限公司」，又被告即債務人周
        慶宜於85年11月25日向大安銀行申請第一順位房屋貸款
        2,830,000元整，並簽立借據乙紙，惟被告周慶宜並未
        依約清償貸款，經數次催索債務，被告周慶宜均置之不
        理，嗣經聲請強制執行，仍無受償，而獲發臺灣桃園地
        方法院87年度執字第2593號債權憑證在案，截至91年12
        月26日止，被告周慶宜尚積欠原告本金1,455,411元整
        及自91年12月27日起至清償日止按年息百分之9.25計算
        之利息，並按上開利率百分之20計算之違約金未為清償
        ，亦獲有臺灣桃園地方法院90年度執字第4360號強制執
        行分配表為憑，再被告周慶宜與被告何秋蓮為夫妻，被
        告二人未以契約訂立夫妻財產制，應以法定財產制為其
        夫妻財產制之事實，業據原告提出戶籍謄本1件、財政
        部90年12月31日台財融(二)字第0900015135號函影本1件
        、借據影本1件、臺灣桃園地方法院90年度執字第4360
        號強制執行分配表影本1件、臺灣桃園地方法院87年度
        執字第2593號債權憑證影本1份為證，並經本院依職權
        調取臺灣桃園地方法院87執字第2593號及90年度執字第
        4360號民事執行卷宗核閱綦詳，且為被告周慶宜、何秋
        蓮所不爭執，是原告主張之上開事實堪信為真實。至被
        告雖辯稱本件債務實係被告周慶宜遭訴外人黃登生詐騙
        而辦理貸款，且黃登生偽造被告何秋蓮之身分證及簽名
        使被告何秋蓮擔任連帶保證人，大安銀行之經理未經查
        明即予放款，業經被告何秋蓮訴請確認與原告間之債權
        不存在，獲勝訴判決確定在案云云，惟被告周慶宜與黃
        登生間之法律關係如何、被告何秋蓮非原告之債務人，
        均無礙於被告周慶宜為原告之債務人之認定，是被告執
        此辯稱被告二人無改用分別財產制之必要，自非可採。
  （三）綜上，本件原告為被告周慶宜之債權人，經強制執行後
        ，原告之債權未為受償，而獲發桃園地院87年度執字第
        2593號債權憑證，是原告依民法第1011條之規定，聲請
        宣告被告夫妻二人改用分別財產制，洵屬有據，應予准
        許。
四、據上論結，本件原告之訴為有理由，依民事訴訟法第78條、
    第87條第1項，判決如主文。
中    華    民    國   100    年    3     月    4     日
                  家事法庭    法  官  葉惠玲
以上正本係照原本作成
如對本判決上訴，須於判決送達後20日內向本院提出上訴狀，如
委任律師提起上訴者，應一併繳納上訴審裁判費。
中    華    民    國   100    年    3     月    4     日
                              書記官  謝麗首